臺灣高雄地方法院民事判決　　　　　　　99年度訴字第1498號
原　　　告　許雲子
訴訟代理人　郭志豪
被　　　告　王宗仕
　　　　　　郭鳳榮
上列當事人間因損害賠償事件，本院於民國100 年3 月30日言詞
辯論終結，判決如下：
    主  文
被告應連帶給付原告新臺幣捌萬壹仟陸佰元，及被告王宗仕自民
國九十九年九月十一日起、被告郭鳳榮自民國九十九年八月二十
六日起，均至清償日止，按週年利率百分之五計算之利息。
原告其餘之訴駁回。
訴訟費用由被告連帶負擔十分之一，餘由原告負擔。
本判決第一項得假執行。但被告如以新臺幣捌萬壹仟陸佰元為原
告預供擔保後，得免為假執行。
原告其餘假執行之聲請駁回。
    事實及理由
一、被告經合法通知均未於言詞辯論期日到場，經核無民事訴訟
    法第386 條各款所列情形，爰依原告之聲請，由其一造辯論
    而為判決。
二、原告主張：被告王宗仕於民國97年8 月18日下午1 時50分許
    ，因承作門牌號碼高雄市○○區○○街10巷2 號之鐵窗及鐵
    皮屋拆除工作，乃僱請被告郭鳳榮以乙炔切割器施作；郭鳳
    榮明知王宗仕未在場協助且未攜帶滅火器，且該處住宅多屬
    木造房屋，施作過程產生之高溫鐵屑極易引燃火勢，仍貿然
    獨自施工，致切割鐵欄杆時疏未注意，高溫鐵屑引燃堆放之
    物品，火勢即向外延燒至伊所居住之門牌號碼高雄市○○區
    ○○街10巷11號房屋（下稱系爭房屋），系爭房屋2 、3 樓
    因此燒燬，1 樓亦因消防隊救火時，遭水嚴重淋濕而損壞，
    是系爭房屋於火災後已無法居住，屋內之物品亦均付之一炬
    ，伊因此受有新臺幣（下同）3,000,000 元之財產損失，而
    王宗仕為郭鳳榮之僱用人，自應負連帶賠償責任等語。爰本
    於民法第184 條第1 項、第188 條第1 項之法律關係，提起
    本訴。並聲明請求：(一)被告應連帶給付原告3,000,000 元及
    自起訴狀繕本送達翌日起至清償日止，按週年利率% 計算之
    利息。(二)願供擔保，請准宣告假執行。
三、被告王宗仕則以：對於伊就本件火災事故之發生應負賠償責
    任不爭執，但目前並無資力可供賠償等語，資為抗辯。並聲
    明：原告之訴駁回。被告郭鳳榮未於言詞辯論期日到場，亦
    未提出書狀作何聲明或陳述。
四、兩造不爭執事項：
  (一)系爭火災事故係於上開時、地，因被告郭鳳榮使用乙炔切割
    器施工時疏未注意，致高溫鐵屑掉落引燃物品所致，並因此
    延燒至系爭房屋，造成系爭房屋及屋內物品損壞。
  (二)被告王宗仕為被告郭鳳榮之僱用人。
五、本件所應審究者為原告得請求被告連帶賠償之金額為若干？
    茲說明本院得心證之理由如下：
  (一)按因故意或過失，不法侵害他人之權利者，負損害賠償責任
    。不法毀損他人之物者，被害人得請求賠償其物因毀損所減
    少之價額。負損害賠償責任者，除法律另有規定或契約另有
    訂定外，應回復他方損害發生前之原狀；債權人得請求支付
    回復原狀所必要之費用，以代回復原狀。不能回復原狀或回
    復顯有重大困難者，應以金錢賠償其損害。損害賠償，除法
    律另有規定或契約另有訂定外，應以填補債權人所受損害及
    所失利益為限，為民法第184 條第1 項前段、第196 條、第
    213 條第1 項、第3 項、第215 條、第216 條第1 項及第2
    項所明文。另侵權行為賠償損害之請求，以受有實際損害為
    要件，損害賠償之範圍，應以被害人實際所受損害為衡，有
    最高法院19年上字2316號判例意旨可參。又損害賠償之目的
    在於填補所生之損害，其應回復者，並非「原來狀態」，而
    係「應有狀態」，亦有最高法院64年度第6 次民庭庭推總會
    議決議可供參照。
  (二)又受僱人因執行職務，不法侵害他人之權利者，由僱用人與
    行為人連帶負損害賠償責任，民法第188 條第1 項前段亦有
    明定。經查，被告郭鳳榮因使用乙炔切割器施工不慎引發火
    災，並致原告之系爭房屋因而燒燬、損壞之事實，業經本院
    依職權調取本院98年度簡上字第242 號公共危險案卷查明，
    且為被告王宗仕所不否認，自堪信原告此部分之主張為可採
    。被告郭鳳榮就系爭火災之發生既有前揭過失，而被告王宗
    仕為郭鳳榮之僱用人，揆諸前引規定，被告就原告所受上開
    損害，即應負連帶賠償責任甚明。惟原告雖主張系爭房屋之
    修復費用經估價逾300 萬元，而請求以300 萬元計算其損害
    ，並提出皇星工程行之估價單為證（見本院卷第58、59頁）
    ，惟查，系爭房屋並未經保存登記，而原告係於90年6 月6
    日向前手高阿富買受系爭房屋，而高阿富於68年12月7 日即
    曾繳納系爭房屋之契稅等情，有原告所提出之房屋買賣契約
    書、建築改良物買賣所有權移轉契約書及契稅繳納通知書在
    卷可證（見本院卷第70、71、73、80頁），足見系爭房屋歷
    時已屬久遠，然原告未能提出系爭房屋失火前照片及其他證
    明以供本院參酌、調查，實無法判認系爭房屋於97年失火當
    時之原況為何及興建之後有無曾經修建等節，而被告所提上
    開估價單，其係以新品進行估價，所請求回復係系爭房屋之
    原有狀態，而非應有狀態，亦未顧及系爭房屋是否已逾耐用
    年數之上限而僅存殘餘價值一節，是尚難援引上開估價單作
    為認定回復系爭房屋應有狀況所需費用之依據。且系爭房屋
    之原狀既已於系爭火災中遭燒毀而無從知其原狀為何，而本
    院於審理中雖曾考慮以鑑定方式認定系爭房屋於失火當時之
    應有價值，惟經原告表示無法繳納鑑定費用而未能進行相關
    鑑定（見本院卷第100 頁），且原告亦未能就系爭房屋之應
    有價格舉證證明之，是認系爭房屋於失火當時之應有價值應
    以97年度當時之課稅現值作為認定標準，而經本院向高雄市
    西區稅捐稽徵處鹽埕分處調取系爭房屋之97年度課稅資料後
    ，經該處函覆稱系爭房屋97年度之課稅現值為81,600元等語
    ，有該處檢送之系爭房屋課稅資料在卷可稽（見本院卷第88
    頁），故本件就系爭房屋發生火災當時之應有價格，即應認
    定為81,600元。從而，原告得請求被告連帶賠償損害數額為
    81,600元。
  (三)末按「給付無確定期限者，債務人於債權人得請求給付時，
    經其催告而未為給付，自受催告時起，負遲延責任，其經債
    權人起訴而送達訴狀，或依督促程序送達支付命令，或為其
    他相類之行為者，與催告有同一之效力。」「遲延之債務，
    以支付金錢為標的者，債權人得請求依法定利率計算之遲延
    利息。」民法第229 條第2 項、第233 條第1 項前段分別有
    明文規定。查侵權行為之損害賠償請求權於行為時即已發生
    ，但其給付無確定期限，而被告王宗仕、郭鳳榮分別於99年
    9 月10日、99年8 月25收受原告起訴狀繕本乙節，有送達回
    證可憑（見本院卷第17、18頁送達證書），是以原告請求被
    告給付自起訴狀繕本送達翌日起至清償日止之利息，即屬有
    據。
六、綜上所述，原告依民法侵權行為法律關係，請求被告連帶給
    付81,600元，及自訴狀繕本送達之翌日（被告王宗仕為99年
    9 月11日、被告郭鳳榮為99年8 月26）起至清償日止，按週
    年利率5%計算之利息，係有理由，應予准許，逾此範圍者，
    為無理由，應予駁回。
七、原告陳明願供擔保，聲請宣告假執行，經核原告勝訴部分，
    因本件所命被告給付之金額未逾50萬元，依民事訴訟法第38
    9 條第1 項第5 款規定應依職權宣告假執行。至被告部分，
    爰酌定相當之擔保金額宣告得免為假執行。至原告其餘假執
    行之聲請，因訴之駁回而失所依據，不予准許。
八、本件為判決之基礎已臻明確，兩造其餘之陳述及所提其他證
    據，經本院斟酌後，認為均於判決之結果無影響，亦與本案
    之爭點無涉，自無庸逐一論述，併此敘明。
據上論結，原告之訴為一部有理由、一部無理由，依民事訴訟法
第79條、第85條第2 項、第385 條第1 項前段、第389 條第1 項
第5 款、第392 條第2 項，判決如主文。
中    華    民    國   100    年    4     月    13    日
                  民事第六庭    法  官  曾子珍
以上正本係照原本作成。
如對本判決上訴，須於判決送達後20日內向本院提出上訴狀（須
附繕本）。如委任律師提起上訴者，應一併繳納上訴審裁判費。
中    華    民    國   100    年    4     月    13    日
                                書記官  何慧娟